臺灣臺南地方法院民事判決
110年度簡上附民移簡字第14號
原      告  吳文仁
被      告  楊家昇

上列當事人間請求損害賠償事件，原告提起刑事附帶民事訴訟，
經本院刑事庭裁定移送前來（109年度簡上附民字第24號），本
院於民國110年9月1日言詞辯論終結，判決如下：
    主  文
被告應給付原告新臺幣叁萬貳仟元，及自民國一百零九年十二月
四日起至清償日止，按週年利率百分之五計算之利息。
原告其餘之訴駁回。
訴訟費用由被告負擔百分之十二，餘由原告負擔。
    事  實
壹、程序方面：
　　被告經合法通知，無正當理由，未於言詞辯論期日到場，核
    無民事訴訟法第386條各款所列情形，爰依原告之聲請，由
    其一造辯論而為判決。
貳、實體方面：  
一、原告起訴主張：被告前於民國109年3月18日向伊購入三菱廠
    牌之車牌號碼00-0000號之中古自用小客車1輛（下稱系爭汽
    車）後，時而向伊反映系爭汽車有零件故障問題，並表示有
    另購車輛之意，復於109年5月6日15時許，駕駛系爭汽車前
    往伊所經營之修車廠維修時，同意以新臺幣（下同）39萬元
    之價格，購買伊於同日向同行即訴外人陳弘遠所調取107年
    出廠，成本價為33萬元之豐田VIOS自用小客車（下稱系爭中
    古車）。詎被告竟意圖為自己不法之所有，基於詐欺取財之
    故意，明知無意支付修車費用，亦無購車意願，卻向伊佯稱
    ：欲修車，之後會將修車費用，連同購買系爭中古車之費用
    ，一併交付云云，致伊陷於錯誤，而為系爭汽車更換來令片
    （前碟）1組及噴水馬達1組等物。嗣被告拒絕支付上開修車
    費用2,000元，亦未履行購買系爭中古車之約定，致系爭中
    古車經同行收回另行售出，伊無法藉由買賣系爭中古車獲利
    ，而受有未實現利益之6萬元損害，且因被告上開所為已侵
    害伊意思決定權及人與人之基本信賴關係，而受有精神上之
    損害，故請求精神慰撫金20萬元，爰依侵權行為及契約之法
    律關係，提起本件訴訟等語。並聲明：被告應給付原告262,
    000元，及自起訴狀繕本送達被告翌日起至清償日止，按週
    年利率5％計算之利息。
二、被告未於言詞辯論期日到場，亦未提出書狀作任何聲明或陳
    述。
三、得心證之理由：
　㈠原告主張被告意圖為自己不法之所有，基於詐欺取財之故意
    ，明知無意支付修車費用，亦無購車意願，卻向其佯稱：欲
    修車，之後會將修車費用，連同購買系爭中古車之費用，一
    併交付云云，致其陷於錯誤為被告維修系爭汽車，遭被告詐
    騙，而受有維修費用2,000元之損害等情，業據其提出與被
    告之對話紀錄翻拍照片、結帳單為證（見附民卷第25頁、第
    63頁），且為被告於臺灣臺南地方檢察署檢察官109年度偵
    字第16617號案件偵查中坦認在卷（見本院卷第56頁）；而
    被告因前揭詐欺犯行，業經臺灣臺南地方檢察署檢察官以10
    9年度偵字第16617號聲請本院簡易判決處刑、本院刑事庭以
    109年度簡字第3075號判決認被告犯詐欺罪、處拘役20日，
    復經本院刑事庭以109年度簡上字第363號判決駁回上訴而確
    定等情（下稱系爭刑事案件），亦經本院調閱系爭刑事案件
    全案卷宗核閱無訛，堪信為真實，則原告主張被告應賠償修
    車費用2,000元，即屬有據，應予准許。
　㈡原告另主張被告與其約定以39萬元購買系爭中古車，扣除其
    向同行調車應付之成本33萬元，原可賺取6萬元，惟被告嗣
    未依約履行，致其受有未實現利益6萬元之損害等情，雖據
    其提出與被告之對話紀錄及與陳弘遠間之對話紀錄翻拍照片
    為證（見附民卷第53頁至第57頁、第61頁、第65頁至第67頁
    、第77頁至第79頁），惟查：
　⒈按因可歸責於債務人之事由，致給付不能者，債權人得請求
    賠償損害；又損害賠償，除法律另有規定或契約另有訂定外
    ，應以填補債權人所受損害及所失利益為限，民法第226條
    第1項、第216條第1項分別定有明文。依據原告所提出與被
    告間之對話紀錄，當原告提及系爭中古車之車價為39萬元，
    並提供匯款帳戶供被告匯款後，被告係答以「等等過去匯」
    ；甚於原告詢問被告何以尚未匯款時，被告亦係回答「抱歉
    睡過頭，我等等去匯」等語（見附民卷第61頁、第65頁），
    佐以，被告於系爭刑事案件109年9月16日偵查中就檢察事務
    官所問：「你是否於109年5月6月15時許，駕駛車牌號碼00-
    0000號自用小客車前往告訴人吳文仁所經營位於臺南市○區○
    ○路000號之修車廠，向告訴人佯稱：欲修車，之後會將修車
    費用連同所購買之新車費用，一併給予告訴人云云，致告訴
    人陷於錯誤，替你更換來令片（前碟）及噴水馬達等物，價
    值2,000元（含工資），嗣你卻遲未給付上開費用，亦拒絕
    與告訴人聯繫，致告訴人受有財產損害？」等情亦不爭執（
    見本院卷第56頁），固足認被告曾約定以39萬元之價格向原
    告購買系爭中古車之事實。
　⒉惟觀諸原告與陳弘遠間之對話紀錄，僅原告提及「陳大哥。
    抱歉，客人覺得公里數太多，而且後面有做過，還是無法接
    受，我有降到36給他，還是無法接受」等語（見附民卷第77
    頁），可知36萬元應仍高於其向同行陳弘遠調取系爭中古車
    時所約定之成本價，其中39萬元扣除36萬元後之差額3萬元
    ，確屬原告出售系爭中古車予被告時，原可獲取之預期利益
    。此外，原告未再舉證證明其有何所失利益，是原告請求被
    告給付因購買系爭中古車之契約未實現之利益3萬元，為有
    理由，應予准許，逾此範圍之請求，即屬無據，應予駁回。
　㈢原告復主張因遭被告為故意不法之詐欺行為，受有意思決定
    權及人與人間基本信賴關係之侵害，因而受有精神上之痛苦
    ，被告應賠償原告精神慰撫金20萬元云云。惟按不法侵害他
    人之身體、健康、名譽、自由、信用、隱私、貞操，或不法
    侵害其他人格法益而情節重大者，被害人雖非財產上之損害
    ，亦得請求賠償相當之金額，民法第195條第1項前段定有明
    文。而精神慰撫金之賠償，乃以人格權遭遇侵害，使精神上
    受痛苦為必要，是不法侵害被害人之財產法益，而對其身體
    、生命、自由等人格權並未有何加害行為，縱因此使被害人
    苦惱，亦不生賠償精神慰撫金之問題。查本件被告之詐欺行
    為，固致原告之財產權受有損害，惟被告以施用詐術之話語
    ，致原告誤信為真，原告意思表示自由並未因受到脅迫或暴
    力，原告對於是否為被告修復系爭汽車仍得自由決定，其意
    思表示形成之表意自由及人格權並未受到侵害。從而，原告
    請求被告賠償精神慰撫金20萬元部分，洵屬無據。
四、綜上所述，原告依侵權行為及契約之法律關係，請求被告給
    付32,000元（計算式：維修費用之損害2,000元＋未實現利益
    之損害30,000元＝32,000元）及自起訴狀繕本送達翌日即109
    年12月4日起（於109年12月3日送達，送達證書見附民卷第8
    1頁）至清償日止，按週年利率5％計算之利息，為有理由，
    應予准許，逾此範圍之請求，則無理由，應予駁回。
五、本判決原告勝訴部分，雖係命被告給付金額未逾50萬元所為
    之判決，惟本件原告係於刑事簡易訴訟程序第二審提起附帶
    民事訴訟，經裁定移送本院民事庭，屬民事第二審裁判，因
    本件訴訟標的金額未逾150萬元，不得上訴，於本院判決後
    即告確定，自無依職權宣告假執行及免為假執行之必要，併
    此敘明。
六、訴訟費用負擔之依據：民事訴訟法第79條。
中　　華　　民　　國　　110 　年　　9 　　月　　22　　日
                  民事第一庭  審判長法  官  劉秀君
                 　　　　　　　　　 法  官  張桂美
          　　　　　　　　　　　　　法  官  施志遠 
以上正本證明與原本無異。
本判決不得上訴。
中　　華　　民　　國　　110 　年　　9 　　月　　22　　日
                      　　          書記官　李慈容